最高法院刑事判決　　　　　　　　　　　　　　　　九十三年度台非字第二五一號
　　上　訴　人　最高法院檢察署檢察總長
　　被　　　告　甲○○
右上訴人因摩那園唱片有限公司自訴被告違反著作權法案件，對於台灣高等法院高雄
分院中華民國九十一年三月二十九日第二審確定判決（九十一年度上易字第三二二號
，自訴案號：台灣高雄地方法院九十年度自字第一三五號），認為違法，提起非常上
訴，本院判決如左：
    主  文
原判決撤銷，由台灣高等法院高雄分院依判決前之程序更為審判。
    理  由
非常上訴理由稱：「一、按判決不適用法則或適用不當者，為違背法令。法院受理訴
訟或不受理訴訟係不當者其判決當然違背法令。刑事訴訟法第三百七十八條、第三百
七十九條第五款分別定有明文。又犯罪被害人得提起自訴，不得提起自訴而提起者，
應諭知不受理之判決，刑事訴訟法第三百三十四條、第三百十九條亦有明文。再科刑
判決所認定之事實與所採之證據，不相適合，即屬證據上理由矛盾，其判決當然違背
法令，最高法院六十九年度台上字第四九一一號判例可資參照。本件原判決認定被告
甲○○係設於高雄縣大社鄉○○村○○路二一七號『福總電業社』之負責人，明知向
金永鴻貿易有限公司購入金霸ＫＭ｜五二八型伴唱光碟點唱機一台及如附表所示之『
心雨』『浮水印』『情書團』等一百二十二首歌曲，係他人享有音樂著作權之音樂著
作，並已讓與音樂著作財產權於摩那園唱片有限公司（以下簡稱摩那園公司），竟未
經摩那園公司之同意或授權，意圖將侵害上開詞曲著作權之盜版影音光碟片附隨於自
其店內賣出之金霸ＫＭ｜五二八型伴唱光碟點唱機交付予不特定買受者散布而持有之
，侵害摩那園公司之著作權。而判處被告有期徒刑六月，如易科罰金以三百元折算一
日，緩刑二年。然查自訴人摩那園公司所提出之內政部著作權登記簿謄本影本，附表
二編號四十六號至四十九號（相思夢、落山風、思啊思想起）等歌曲著作權係屬鄉城
唱片錄音帶有限公司所有，且遍查全卷亦未見有何鄉城唱片錄音帶有限公司就上開歌
曲著作財產權讓與或專屬授權與自訴人之證據；又附表二編號一號至四十五號等歌曲
，依自訴人所提出之音樂著作專屬授權合約書所載，專屬授權期間為八十九年三月一
日至九十年二月二十八日，於此期間內若有侵害上開歌曲著作權之行為，自訴人固為
被害人，可獨立提起侵害著作權之告訴或自訴，然本件犯罪時間為九十年三月二十日
，已逾上開著作財產權專屬授權期間，縱有任何侵害著作權之行為，自訴人亦非直接
被害人，其提起自訴自非適法。次查自訴人對於附表二所列之歌曲均無著作財產權，
並非該等歌曲之著作財產權人，原判決認定『心雨、浮水印、情書團等一百二十二首
歌曲，係他人享有音樂著作權之音樂著作，並已讓與音樂著作財產權於摩那園唱片有
限公司』、被告『侵害摩那園公司之著作權』，顯有事實與所採之證據不相適合之違
法。二、案經確定，且對被告不利，爰依刑事訴訟法第四百四十一條、第四百四十三
條提起非常上訴，以資糾正。」等語。
本院按犯罪之被害人，固得依刑事訴訟法第三百十九條提起自訴，惟此之所謂被害人
，係指犯罪當時之直接被害人而言，茍非犯罪當時之直接被害人，依法自不得提起自
訴。又不得提起自訴而提起者，應諭知不受理之判決，刑事訴訟法第三百三十四條定
有明文。再確定判決所認定之犯罪事實與其所採用之證據不相適合，而於適用法令有
影響，即屬證據上之理由矛盾，其判決自屬違背法令。原確定判決依自訴人摩那園公
司所提出之內政部著作權登記簿謄本影本，認被告甲○○侵害自訴人對相思夢、落山
風、思啊思想起等歌曲之著作權，然卷附內政部執照字號台內著字第六０二八五、六
八六一七、六八六一二號關於該三首歌曲之著作權執照影本（第一審卷第二十一、二
十四、五十二頁），所記載之著作權人均為鄉城唱片錄音帶有限公司（下稱鄉城公司
），並非自訴人，卷內又查無鄉城公司就上開歌曲著作財產權讓與或專屬授權自訴人
之證據；另卷附金嗓電腦科技股份有限公司（下稱金嗓公司）與自訴人公司簽訂之音
樂著作權專屬授權合約書影本（第一審卷第七十二頁至七十八頁），記載金嗓公司所
享有之音樂著作財產權，專屬授權自訴人得重製並獨家代理發行伴唱著作物之合約授
權期間，係自八十九年三月一日起至九十年二月二十八日止。原確定判決僅認定被告
於九十年三月二十日被查獲侵害自訴人享有前開歌曲之著作財產權，就有關被告侵害
金嗓公司依上開合約書授權之歌曲著作財產權部分，已超過授權之期間。是前開著作
權執照及音樂著作權專屬授權合約書等影本，均不能證明自訴人於查獲被告時，對於
前開三首歌曲及金嗓公司授權部分之歌曲，享有著作財產權，原判決卻以之採為認定
被告侵害自訴人著作財產權之證據，有認定犯罪事實與採用之卷內證據不相適合之證
據上理由矛盾，因攸關自訴人是否為被告侵害各該歌曲著作財產權當時之直接被害人
之認定，而影響自訴人對於被告侵害各該歌曲著作財產權得否提起自訴之法律適用，
自屬判決違背法令。案經確定，且於被告不利，非常上訴意旨執以指摘原判決違法，
非無理由。為維持被告審級利益，爰將原判決撤銷，由原審法院依判決前之程序更為
審判，以資糾正。
據上論結，應依刑事訴訟法第四百四十七條第二項，判決如主文。
中　　　華　　　民　　　國　　九十三　　年　　 十一 　　月　　　四　　　日
                              最高法院刑事第十二庭
                                  審判長法官  賴　忠　星
                                        法官  王　居　財
                                        法官  張　清　埤
                                        法官  林　開　任
                                        法官  呂　永　福
      右正本證明與原本無異
                                              書  記  官
中　　　華　　　民　　　國　　九十三　　年　　 十一 　　月　　 十一 　　日
                                                                        Ｌ
